【裁判字號】    89,上訴,63
【裁判日期】    890216
【裁判案由】    偽造文書等
【裁判全文】
臺灣高等法院臺南分院刑事判決          八十九年度上訴字第六三號
      上  訴  人  臺灣臺南地方法院檢察署檢察官
      被      告  甲  ○  ○
右列上訴人因被告偽造文書等案件，不服臺灣臺南地方法院八十八年度訴字第一○七
四號中華民國八十八年十二月一日第一審判決（起訴案號：臺灣臺南地方法院檢察署
八十八年度偵字第一○二六○號），提起上訴，本院判決如左：
      主      文
原判決撤銷。
甲○○服用酒類，不能安全駕駛動力交通工具而駕駛，處拘役伍拾日，如易科罰金，
以佰元折算壹日。又行使偽造私文書，足以生損害於公眾及他人，處有期徒刑肆月
，緩刑伍年。
酒精濃度測定值上及內政部警政署國道公路警察局第四警察隊八十八年七月九日二十
三時四十五分之偵訊筆錄及內政部警政署國道公路警察局舉發違反道路交通管理事件
通知單 (公警局字 (84)第0000000號)上，偽造之「曾敏忠」署押共陸枚均沒
收。
      事      實
一、甲○○於民國（下同）八十八年七月九日二十一時三十八分許，在國道一號高速
    公路二八○公里南向處，涉嫌酒醉駕車為警盤查時，因無照駕駛，竟另行起意假
    冒其弟「曾敏忠」之名應警訊，並於酒精濃度測定值、舉發違反道路交通管理事
    件通知單及內政部警政署國道公路警察局第四警察隊八十八年七月九日二十三１
    四十五分之偵訊筆錄上，簽名偽造「曾敏忠」之署押共六枚（其中酒精濃度測定
    值上一枚；偵訊筆錄上一枚；舉發違反道路交通管理事件通知單一式四份，經複
    寫後共有四枚署押），並將舉發違反道路交通管理事件通知單交付達勤警員持以
    行使，足以生損害於「曾敏忠」本人及偵查機關偵查犯罪之正確性，嗣經甲○○
    於臺灣臺南地方法院檢察署檢察官偵查中自首，而得知上情。
二、案經臺灣臺南地方法院檢察署檢察官自動檢舉偵查，聲請簡易處刑，嗣經臺灣臺
    南地方法院簡易庭以被告甲○○之行為是否構成犯罪，尚有疑問等理由，認不宜
    逕予簡易判決處刑，簽請移由臺灣臺南地方法院刑事庭依通常程序審理。
      理      由
一、前揭事實，業據被告甲○○於警訊時、原審偵審中及本院審理時供承不諱，並經
    內政部警政署國道公路警察局第四警察隊隊員李清水於偵查中證實，且有酒精濃
    度測定值、內政部警政署國道公路警察局第四警察隊八十八年七月九日二十三時
    四十五分之偵訊筆錄及內政部警政署國道公路警察局舉發違反道路交通管理事件
    通知單附卷可稽。按依法務部八十八年五月十八日法檢字第○○一六六九號函示
    ，認刑法第一百八十五條之三係抽象危險犯，參考德國、美國之認定標準，對於
    酒精濃度呼氣已達每公升○點五五毫克或血液濃度百分之○點一以上，肇事率為
    一般正常人之十倍，認為已達不能安全駕駛之標準，本件被告酒後仍執意駕駛動
    力交通工具，且其吐氣所含酒精成份已逾前開標準值，足徵被告已達無法安全駕
    駛之程度。又被告偽造「曾敏忠」之署押，足以生損害於曾敏忠本人及偵查機關
    偵查犯罪之正確性。被告自白核與事實相符，本件事證已甚明確，被告犯行均堪
    以認定。
二、核被告酒後駕車，所為係犯刑法第一百八十五條之三之服用酒類，不能安全駕駛
    動力交通工具而駕駛罪。被告於酒精濃度測定值、內政部警政署國道公路警察局
    第四警察隊八十八年七月九日二十三時四十五分之偵訊筆錄上簽名偽造「曾敏忠
    」之署押，足以生損害於公眾及他人，所為係犯刑法第二百十七條第一項之偽造
    署押罪。此二部分之偽造署押，係被告接續行為所為，應成立一偽造署押罪。公
    訴人認偽造署押部分，應依連續犯處斷尚有未洽。被告於「舉發違反道路交通管
    理事件通知單」上偽造「曾敏忠」之署押四枚，並將之交付達勤警員持以行使，
    足以生損害於公眾及他人，所為係犯同法第二百十六條、第二百十條之行使偽造
    私文書罪（見最高法院八十三年四月二十六日，八十三年度第四次刑事庭會議決
    議）。公訴人雖未對被告行使偽造私文書部分起訴，惟該部分與公訴人起訴被告
    偽造署押部分，為實質上一罪關係，自應併予審判。被告於「舉發違反道路交通
    管理事件通知單」上偽造「曾敏忠」署押之行為與上開二部分之偽造署押，係被
    告接續行為所為，均屬偽造私文書之階段行為；其偽造私文書之低度行為亦為行
    使之高度行為所吸收，均不復另論。所犯服用酒類，不能安全駕駛動力交通工具
    而駕駛罪與行使偽造私文書罪間，犯意各別，行為互殊，應分論並罰。被告於檢
    察官八十八年七月二十九日偵查中與其弟曾敏忠共同到庭接受檢察官偵訊並坦承
    犯行，於犯罪被發覺前自首而接受裁判，應依刑法第六十二條之規定減輕其刑。
    原審予被告論罪科刑，固非無見。惟被告上開多次偽造署押，為被告接續行為所
    為，應成立一偽造署押罪，原判決未予論述，洵有違誤；又被告無照酒後駕車，
    公訴人亦指摘原判決予被告緩刑不當；自應由本院撤銷改判之。爰審酌被告素行
    、犯罪之動機、目的、手段、所生危害等一切情狀，量處公共危險罪拘役五十日
    ，並諭知如易科罰金以三百元折算一日之折算標準；行使偽造文書罪有期徒刑四
    月，以資懲儆。偽造之上開酒精濃度測定值、內政部警政署國道公路警察局第四
    警察隊，八十八年七月九日二十三時四十五分之偵訊筆錄及內政部警政署國道公
    路警察局舉發違反道路交通管理事件通知單上，偽造之「曾敏忠」署押共六枚，
    並依刑法第二百十九條之規定沒收之。
三、查被告前未曾受有期徒刑以上刑之宣告，有本院刑案被告全國前科紀錄表可稽，
    其因一時失慮致觸犯本案犯行，經此教訓，當知所警惕，而無再犯之虞，本院認
    行使偽造文書罪前開刑之宣告，以暫不執行為適當，爰宣告緩刑五年，以啟自新
    。
四、據上論斷，應依刑事訴訟法第三百六十九條第一項前段、第三百六十四條、第二
    百九十九條第一項前段，刑法第一百八十五條之三、第二百十七條第一項、第二
    百十條、第二百十六條、第六十二條、第四十一條、第五十一條第十款、第二百
    十九條、第七十四條第一款，罰金罰鍰提高標準條例第一條前項、第二條，判決
本案經檢察官劉欽銘到庭執行職務。
中  華  民  國      八  十  九      年      二      月      十  六      日
                                臺灣高等法院臺南分院刑事第二庭
                                    審判長法官  游    明    仁
                                          法官  李    文    福
                                          法官  蔡    長    林
右正本證明與原本無異。
行使偽造私文書罪部分，如不服本判決，應於判決送達後十日內向本院提出上訴狀，
其未敘述理由者並應於提出上訴狀後十日內向本院補提理由書（應附繕本）。
服用酒類，不能安全駕駛動力交通工具而駕駛罪部分，不得上訴。
                                    法院書記官  李    培    薇
中  華  民  國      八  十  九      年      二      月      十  七      日
附錄本案論罪科刑法條全文：
刑法第一百八十五條之三：損壞或壅塞陸路、水路、橋樑或其他公眾往來之設備或以
                        他法致生往來危險者，處五年以下有期徒刑，拘役或五百
                        元以下罰金。
刑法第二百十七條第一項：偽造印章、印文或署押，足以生損害於公眾或他人者，處
三年以下有期徒刑。
刑法第二百十六條：行使第二百十條至第二百十五條之文書者，依偽造、變造文書或
                  登載不實事項或使登載不實事項之規定處斷。
刑法第二百十條：偽造、變造私文書，足以生損害於公眾或他人者，處五年以下有期
                徒刑。


司法院資訊處製作；財團法人民間司法改革基金會備份。
